【裁判字號】    98,交抗,356
【裁判日期】    980730
【裁判案由】    聲明異議
【裁判全文】
臺灣高等法院高雄分院刑事裁定         98年度交抗字第356號
抗  告  人
即受處分人  甲○○
上列抗告人因違反道路交通管理處罰條例案件，不服臺灣高雄地
方法院中華民國98年5 月25日裁定（97年度交聲字第2487號），
提起抗告，本院裁定如下：
    主  文
抗告駁回。
    理  由
一、抗告意旨略以：高雄縣大寮鄉○○○路及大漢路口附近，於
    民國97年8 月1 日有道路施工而導致燈光號誌無法正常運作
    情形；再者，每逢下午16時50分許，正值下班族返家及夜間
    部學生趕往上課，人潮眾多之際，交通非常紊亂，警察並無
    搖旗嗚笛，抗告人即受處分人甲○○亦無拒絕盤查逃逸之事
    等語。
二、按汽車駕駛人，行經有燈光號誌管制之交岔路口闖紅燈者，
    處新台幣（下同）1,800 元以上5,400 元以下罰鍰，並記違
    規點數3 點；汽車駕駛人，駕駛汽車有違反本條例之行為，
    經交通勤務警察或依法令執行交通稽查任務人員制止時，不
    聽制止或拒絕停車接受稽查而逃逸者，除按各該條規定處罰
    外，處3,000 元以上6,000 元以下罰鍰，並記違規點數1 點
    ，道路交通管理處罰條例第53條第1 項、第60條第1 項、第
    63條第1 項第1 款、第3 款分別定有明文。另按違反行政法
    上義務之行為非出於故意或過失者，不予處罰，行政罰法第
    7 條第1 項定有明文；故違反行政法上義務之行為非僅處罰
    故意行為，亦及於過失行為者，合先敘明。
三、經查：
(一)受處分人甲○○於97年8 月1 日16時50分許，騎乘車牌號碼
    XU2-629 號重型機車，由屏東往鳳山方向沿鳳屏一路行駛至
    大漢路口處，於燈光號誌已轉為紅燈之情形下，仍繼續騎乘
    上開機車闖紅燈往前行駛，且經員警吹哨搖動旗幟示意靠路
    邊停車仍不停車接受稽查，逕行騎乘原車離去現場之事實，
    業經證人即本件舉發員警劉富華於原審審理時，當庭繪製現
    場簡圖，並證謂：當時其係在大漢路與鳳屏一路口執勤路檢
    的勤務，約於16時50分許，確認大漢路紅燈後，見車號XU2
    ─629 號重型機車未停紅燈直行，而該重型機車在通過大漢
    路的停止線時就已經是紅燈了，其等就鳴笛並以指揮棒指揮
    ，要求該車停車接受稽查，駕駛人並沒有理會警方的稽查動
    作就逕自離去等語明確（見原審卷第35頁、第42頁），再參
    以警員執行公務時，本身即受有行政懲處責任之監督，且其
    到庭具結作證，更係以刑事責任擔保其證言之真實性，復以
    證人即舉發員警劉富華與受處分人素不相識，亦無誣陷受處
    分人之必要，是證人即舉發員警劉富華之上開證述內容，以
    及其所記錄舉發之本件違規事實，經核應無不可採信之處，
    是可知當時確有人於上揭時地騎乘車號XU2 ─629 號重型機
    車闖越紅燈，並經員警攔停猶拒絕停車接受稽查而逃逸之行
    為；再查，受處分人自承：其並未將上揭機車借予他人使用
    乙節（見原審卷第27頁），又受處分人於本件違規當時係近
    22歲之青年人乙節，有異議人個人基本資料查詢結果附卷可
    查（見原審卷第44頁），核與員警劉富華舉發時於本件舉發
    通知單上紀錄本件違規者之特徵為「男性1 人、淺色上衣、
    約20—30歲」及其於原審審理時另證陳：當時有見到騎乘機
    車的人，印象中為身穿淺色上衣且年約30歲之年輕人等語大
    致相符（見原審卷第13頁、第36頁），是上揭違規行為確為
    受處分人所為；據上，受處分人於上揭時地騎乘上揭機車闖
    紅燈，且經制止拒絕停車接受稽查，並逕行騎乘原車離去現
    場之事實，堪以認定，則受處分人猶執前詞予以爭辯，應係
    卸責之詞，並不足採。
(二)至受處分人雖另主張：舉發員警的視力是否可看清違規車輛
    之車號並非無疑云云，然查，證人即舉發員警劉富華於原審
    證述：其雖有老花眼，但有帶老花眼鏡，應可看清楚車牌號
    碼，且舉發時都是由2 位員警一起目視，確定無後才會舉發
    等語（見原審卷第34頁、第36頁），足知證人舉發員警劉富
    華應無誤認本件違規車牌號碼之虞；再者，證人即舉發員警
    劉富華於原審又證陳：當時其身穿制服值勤，而闖紅燈的車
    輛幾乎只有受處分人1 人，其與另一位員警一前一後對著違
    規車輛以90度舉起指揮棒並吹哨，且為了欄停幾乎是向前至
    路中間要求停車等語（見原審卷第35頁至第38頁），是可知
    員警當時攔停之舉措甚為明顯，衡情異議人自應能注意到員
    警攔停之行為，始為合理，況證人即舉發員警劉富華於原審
    另證謂：攔停當時，受處分人還有看他們一眼等語（見原審
    卷第38頁），益徵受處分人當時確已注意到身穿制服之員警
    向其舉旗吹哨要求停車之事實，是受處分人另主張：當時車
    輛很多，路過車輛可能無法判斷員警係對其吹哨云云，亦係
    推諉之詞，要不足採。
(三)又按交通勤務警察或依法令執行交通稽查任務人員，開單舉
    發違反道路交通管理處罰條例所列之違規事實，經公路主管
    機關或警察機關所為之裁決處罰，本質上為行政處分，係公
    務員基於職務上權力，依法就特定之具體事件所為，並具有
    公法上效果之單方行政行為。而根據公務員為公法上行為具
    有公信力之原則，立法者乃於道路交通管理處罰條例及高速
    公路交通管制規則等交通法規中制定相關規定，使交通勤務
    警察或依法令執行交通稽查任務人員，在特殊情形下，當場
    不能或不宜攔截製單舉發時，得當機處置而就違規事實予以
    逕行舉發（參見道路交通管理處罰條例第7 條之2 等規定）
    ，以達成維護交通秩序及公共安全之行政目的。反之，若謂
    公務員之一切行政行為，均需預留充分之證據，以證明其所
    認定之事實為真，則國家行政勢必受到相當程度之阻礙，而
    且相關行政目的亦難以順利達成，故刑事訴訟法中就犯罪證
    據有關之規定，與屬於行政秩序罰之交通違規裁罰本旨不相
    符合之部分，自不在得以準用之列。從而，交通違規行政爭
    訟之舉證責任原理，應非如刑事案件中，必須超越任何合理
    懷疑，始可為有罪判決之嚴格證明程度，而係應與民事訴訟
    之舉證責任原理相類似，亦即，基本上應就行政機關與人民
    所各自主張有利於己之事實，分配其應盡之舉證責任，而非
    逕予適用刑事訴訟法上之「無罪推定」原則，此觀諸行政訴
    訟法第13 6條，規定行政訴訟程序準用民事訴訟法第277 條
    舉證責任分配原則之立法意旨，即可明瞭。基此，本件雖無
    舉發照片可供調查，然受處分人並未就本件執勤警員之舉發
    有誤，提出相關事證以供調查，且經核亦無其他證據足資認
    定本件執勤警員確有捏造事實違法取締之情形；復證人即舉
    發員警乙○○○○就本件違規事實之相關證述內容，經核並
    無不合常理之處，故證人即舉發警員劉富華本其維護交通秩
    序及行車安全等職責所為之本件交通違規舉發及相關證述內
    容，亦應予以採信，故受處分人另主張：本件未提出舉發照
    片即逕以舉發，於法有違云云，顯有誤會，難以採認。
(四)另受處分人又辯稱：即使當時其有經過上揭地點，但該路口
    之號誌標示不清，以致未注意到紅燈云云，然查受處分人係
    就讀位於屏東之大學，而於假日返家時，常會經過該路口乙
    情，業經受處分人自承在卷（見原審卷第27頁），是受處分
    人既常行經該路口，對於該路口號誌之設置情形應知之甚詳
    ，是即使認受處分人當時未注意號誌狀況，然衡情，當時受
    處分人倘能稍事注意，當無出現闖越紅燈之情形，則其上開
    駕車闖紅燈之違規行為，縱無故意，亦有過失至明，則揆諸
    首揭規定及說明，受處分人亦難免卻本件駕車闖越紅燈之責
    。
(五)又上開路段於97年8 月1 日並無交通號誌通報故障紀錄，有
    高雄縣政府警察局98年7 月14日高縣警交字第0980082915號
    函可參；再者，如果上開路段有交通號誌故障情形，衡情，
    警察僅係在場執行交通指揮之人，與受處分人復無恩怨嫌隙
    存在，豈有故為不實陳述以誣指受處分人之必要，是受處分
    人此部分抗辯，亦不足採信。
四、綜上所述，受處分人於上述時、地，騎乘重型機車行經有燈
    光號誌管制之路口闖紅燈且經警搖旗鳴笛拒絕盤查而逃逸之
    違規事實既可認定，則原處分機關即高雄市政府交通局據此
    並引用道路交通管理處罰條例第53條第1 項、第60條第1 項
    及第63條第1 項第1 款、第3 款等規定，分別裁處受處分人
    罰鍰1,800 元、3,000 元，並記違規點數4 點，於法尚稱妥
    適。原審因而裁定駁回抗告人之異議，核無違誤。抗告人仍
    執陳詞提起抗告，並無理由，應予駁回。
五、據上論結，應依道路交通案件處理辦法第26條，刑事訴訟法
    第412 條，裁定如主文。
中    華    民    國    98    年    7     月    30    日
                  刑事第三庭    審判長法  官  周賢銳
                                      法  官  黃憲文
                                      法  官  黃仁松
以上正本證明與原本無異。
不得再抗告。
中    華    民    國    98    年    7     月    30    日
                                      書記官  林家煜


司法院資訊處製作；財團法人民間司法改革基金會備份。
